臺灣板橋地方法院刑事判決　　　　　　 94年度簡上字第649號
上　訴　人
即　被　告　甲○○
　　　　　　乙○○
共　　　同
選任辯護人　林宇文　律師
　　　　　　張漢榮　律師
上列上訴人等因違反電子遊戲場業管理條例案件，不服本院九十
四年度簡字第三三二二號，中華民國九十四年十月十四日第一審
判決（聲請簡易判決處刑案號：臺灣板橋地方法院檢察署九十四
年度偵字第七０七二號，暨移送原審併辦案號：九十四年度偵字
第一三一二０號），提起上訴，本院管轄第二審之合議庭判決如
下：
    主  文
原判決撤銷。
甲○○共同違反未依電子遊戲場業管理條例規定，辦理營利事業
登記者，不得經營電子遊戲場業之規定，處有期徒刑參月，如易
科罰金，以參佰元折算壹日。扣案如附表所示之物均沒收之。
乙○○共同違反未依電子遊戲場業管理條例規定，辦理營利事業
登記者，不得經營電子遊戲場業之規定，累犯，處有期徒刑肆月
，如易科罰金，以參佰元折算壹日。扣案如附表所示之物均沒收
之。
    事  實
一、乙○○前於民國八十九年間，因賭博案件，經本院於九十年
    十一月十九日以九十年度易字第二三九九號判處有期徒刑四
    月，如易科罰金以三百元折算一日確定，於九十年十二月十
    二日執行完畢；復於九十二年間，因違反電子遊戲場業管理
    條例案件，經臺灣高等法院於九十三年十一月二十六日以九
    十三年度上易字第一六八七號判處有期徒刑三月，如易科罰
    金以三百元折算一日確定，於九十四年三月十八日執行完畢
    。
二、甲○○明知未依電子遊戲場業管理條例規定辦理營利事業登
    記者，不得經營電子遊戲場業，且址設臺北縣板橋市○○○
    路○段五號之「樂透遊樂場」並無經營電子遊戲場業之營利
    事業登記，竟基於經營電子遊戲場之犯意，自九十四年一月
    三十一日起，在上址「樂透遊樂場」一樓內，擺設如附表編
    號一至三所示之「金明星」、「超八」、「五ＰＫ」等利用
    電、電子、電腦、機械或其他類似方式操縱，以產生或顯示
    聲光影像、圖案、動作之電子遊戲機具，供不特定人持現金
    開分把玩，並自九十四年二月一日起，以月薪二萬二千元之
    代價，僱用與之有犯意聯絡，亦明知「樂透遊樂場」並無經
    營電子遊戲場業營利事業登記之乙○○擔任現場負責人，而
    共同經營電子遊戲場業。嗣於九十四年二月二日上午十一時
    五十分許，為警在上址第一次查獲，並扣得如附表編號一至
    三所示之電子遊戲機具共三十五台（含ＩＣ板三十五片，均
    交由甲○○保管）。不料，甲○○、乙○○為警查獲後，猶
    基於上開共同經營電子遊戲場業之同一犯意，繼續在上址「
    樂透遊樂場」一、二樓內，擺設前開由警方交託甲○○保管
    如附表編號一至三所示及甲○○另行購入如附表編號四所示
    之「金明星」、「超八」、「五ＰＫ」、「七ＰＫ」等利用
    電、電子、電腦、機械或其他類似方式操縱，以產生或顯示
    聲光影像、圖案、動作之電子遊戲機具，供不特定人持現金
    開分把玩，而繼續共同經營電子遊戲場業。嗣於九十四年四
    月十九日晚間七時二十分許，為警在上址第二次查獲，並扣
    得如附表編號一至四所示之電子遊戲機具共七十八台（含Ｉ
    Ｃ板七十八片）。
三、案經臺北縣政府警察局板橋分局報請臺灣板橋地方法院檢察
    署檢察官偵查後聲請簡易判決處刑及移送併辦審理。
    理  由
一、訊據被告甲○○、乙○○固坦承有在上開時、地，擺設如附
    表所示電子遊戲機具之事實，惟矢口否認有何違反電子遊戲
    場業管理條例之犯行，被告甲○○辯稱：伊所經營之「樂透
    遊樂場」早於五十三年七月間即領有營利事業登記證，營業
    項目為娛樂遊藝場（特定營業），伊受讓變更為負責人而經
    營，並非係未辦理營利事業登記證而經營電子遊戲場業，伊
    雖未配合辦理營業級別證，然此僅係違反電子遊戲場業管理
    條例第三十八條規定應受行政裁罰，與該條例第十五條所規
    定未辦理營利事業登記者不得經營電子遊戲場業之情形不同
    ，伊僅未更新舊牌，並非無照營業云云；被告乙○○辯稱：
    伊僅係受雇人，並非負責「樂透遊樂場」盈虧之經營者，與
    該條例第十五條旨在處罰「經營」之人，並不相符云云。
二、經查：
  (一)被告甲○○、乙○○確有於上揭時、地，擺設如附表所示之
    電子遊戲機具，供不特定人開分把玩之事實，業經被告甲○
    ○、乙○○自承在卷，並有如附表所示之電子遊戲機具共七
    十八台（內含ＩＣ板七十八片）扣案足資佐證，及臺北縣政
    府聯合查報小組稽查電子遊戲場業紀錄表及現場圖各二份、
    臺北縣政府警察局檢查紀錄表（九十四年二月二日）一份、
    警方檢查現場訪視紀錄表（九十四年四月十九日）一份、現
    場照片二十五張附卷可稽，自堪予認定。
  (二)又「遊樂場業務」與「遊藝場業務」原係屬相同業務，均登
    記為遊樂場（園）業，迨教育部於七十九年十二月十日發布
    「遊藝場業輔導管理規則」後，始將專營電子遊戲機（電動
    玩具）之遊藝場另行予以登記為「遊藝場業之經營」，而教
    育部復於七十九年十一月十日以台（七九）社字第六一三五
    四號公告禁止陳列營業賭博性、色情性之電動玩具，是有關
    經營遊藝場之營業項目均加註「賭博性、色情性除外」字樣
    ，另經濟部對於公司行號登記為「遊樂場業務之經營」，是
    否得經營遊藝場業務，除就其實際登記之營業項目加以審核
    外，另其設立登記日期於遊藝場業輔導管理規則發布之前、
    後亦為考量之依據，有經濟部八十九年一月三十一日經（八
    九）商字第八九二０一六七二號函影本在卷可佐，足見於遊
    藝場業輔導管理規則發布前，不論係經營遊樂場業務或遊藝
    場業務，均係登記為遊樂場（園）業，迄上開輔導管理規則
    發布後，始將專營電子遊戲機之遊藝場另行登記為「遊藝場
    業之經營」。而本案「樂透遊樂場」係於五十二年十二月七
    日核准設立取得營利事業登記證，設立登記時之營業項目為
    「娛樂遊藝場（特定營業）」，及其營業項目迄今均未曾變
    更等情，有臺北縣政府營利事業登記證、營利事業登記抄本
    各一紙在卷可稽，是本案「樂透遊樂場」取得營利事業登記
    證之時間既早在遊藝場業輔導管理規則發布前，則其是否得
    經營遊藝場業務，自應視其實際登記之營業項目為判斷。因
    之，由本案「樂透遊樂場」登記之營業項目為「娛樂遊藝場
    （特定營業）」之文義觀之，並無法推認該登記之營業項目
    即係電子遊戲場業。
  (三)又教育部於七十九年十二月十日訂定發布「遊藝場業輔導管
    理規則」後，其主管機關復由教育部變更為經濟部，並於八
    十六年七月九日由經濟部修正發布規則名稱為「電子遊藝場
    業輔導管理規則」及全文十九條，迄八十九年七月十九日廢
    止，於電子遊藝場業輔導管理規則有效期間內，經濟部即將
    專營電子遊戲機之遊藝場另行予以登記為「遊藝場業之經營
    」，而「樂透遊樂場」自五十二年十二月核准設立登記後，
    其營業項目迄今均登記為「娛樂遊藝場（特定營業）」（與
    營業項目為「電子遊戲場業」不同）而未變更一情，已如前
    述，足見「樂透遊樂場」於電子遊藝場業輔導管理規則有效
    存在之期間，亦未曾將其營業項目變更為經營電子遊藝場業
    務。
  (四)又八十九年二月三日公布之電子遊戲場業管理條例第三十八
    條規定：「本條例施行前已領有營利事業登記證之電子遊戲
    場業，應自本條例施行之日起六個月內辦理下列事項：一依
    第六條第一項規定，申請辦理機具評鑑分類及核發機具類別
    標示證。二依第十一條第一項規定，申請營業級別證。三依
    第十三條規定，投保公共意外責任險。電子遊戲場業未依前
    項規定辦理者，依第二十三條第一項、第二十六條或第二十
    九條規定處罰之。」。而該條所稱之「本條例施行前已領有
    營利事業登記證之電子遊戲場業」，係指於上開條例施行前
    ，營利事業登記證上登記之營業項目原本即為「電子遊戲場
    業」或經營「遊藝場業」（因教育部於七十九年十二月十日
    發布「遊藝場業輔導管理規則」後，經濟部即將將專營電子
    遊戲機之遊藝場另行予以登記為「遊藝場業之經營」，已如
    前述，是營業項目原即已登記為「遊藝場業」者，於上開條
    例公布後，自亦屬原得經營電子遊戲場業務）者而言。是上
    開條文之規定，乃係要求原即得經營電子遊戲場業者，於上
    開條例施行後，無須再次辦理營利事業登記，惟應依上開條
    例之相關規定辦理評鑑機具類別、申請級別證、投保意外責
    任險等事項，否則即依該條例第二十三條第一項、第二十六
    條或第二十九條規定科以行政罰，此與未依該條例規定辦理
    營利事業登記，即自行經營電子遊戲場業者，應依電子遊戲
    場業管理條例第二十二條規定科以刑罰之情形，自有不同。
    本案「樂透遊樂場」雖係於上開條例公布前即已領有營利事
    業登記證，惟其登記之營業項目並非屬得經營「電子遊戲場
    業」或「電子遊藝場業」者，已如前述，是被告經營電子遊
    戲場業之行為，自屬未依上開條例規定辦理營利事業登記而
    經營電子遊戲場業，而非僅係違反該條例第三十八條規定僅
    得依該條例第二十三條第一項、第二十六條、第二十九條規
    定科以行政罰而已。
  (五)又辯護人所提出經濟部九十四年九月十九日經商六字第０九
    四０二一三七一００號函固記載：「旨揭所詢營業項目，若
    係設置電子遊戲機供不特定人益智娛樂，參酌本部所編『公
    司行號營業項目代碼表』應歸屬『Ｊ七０一０一０』電子遊
    戲場業」等語，惟該函之用語乃：「…『若』係設置電子遊
    戲機供不特定人益智娛樂，…『應』歸屬Ｊ七０一０一０電
    子遊戲場業。」，是該函所稱應屬電子遊戲場業之前提，乃
    依其營業項目係設置電子遊戲機供不特定人益智娛樂，而此
    前提即「樂透遊樂場」之營業項目是否包括經營電子遊戲場
    業業務，本即本案之爭點所在，故上開書函所為假設性之答
    覆自無法作為有利被告之事證。
  (六)又被告乙○○於將「樂透遊樂場」轉讓予顏仁宏時，即曾告
    知顏仁宏應聲請級別證，顏仁宏在將「樂透遊樂場」轉讓與
    被告甲○○時，顏仁宏與被告乙○○亦均曾告知被告甲○○
    應聲請級別證，及被告乙○○曾告知被告甲○○其曾因在「
    樂透遊樂場」經營電子遊戲場業而經法院判刑確定等情，業
    經被告甲○○、乙○○自承在卷（參見本院九十四年十二月
    十九日審判筆錄第十至十二頁），足見被告甲○○、乙○○
    對於「樂透遊樂場」並不符電子遊戲場業管理條例之相關規
    定而不得經營電子遊戲場業一情知之甚詳，渠等明知上情，
    猶執意在「樂透遊樂場」內經營電子遊戲場業，是被告二人
    於主觀上均有違反電子遊藝場業管理條例第十五條、第二十
    二條規定之故意自堪認定。
  (七)再者，被告乙○○雖另以其非經營者為辯，惟被告乙○○明
    知「樂透遊樂場」並不得經營電子遊戲場業，已如前述，其
    明知上情，竟猶擔任現場負責人，負責現場之指揮工作，其
    所為顯已屬參與「經營」之構成要件行為，縱其無需就「樂
    透遊樂場」之盈虧負責，亦無礙於其共犯身分之成立。
  (八)綜上所述，本件事證明確，被告二人確有於上址未依電子遊
    戲場業管理條例規定辦理營利事業登記，而經營電子遊戲場
    業之事實，是被告二人犯行均堪予認定，應予依法論科。
三、被告甲○○、乙○○未依電子遊戲場業管理條例規定辦理營
    利事業登記，即擺設電子遊戲機具供不特定人把玩，擅自經
    營電子遊戲場業，核其二人所為，均係違反電子遊戲場業管
    理條例第十五條未依規定辦理營利事業登記者，不得經營電
    子遊戲場業之規定，應依同條例第二十二條之規定處罰。被
    告二人就上開犯行間，有犯意之聯絡及行為之分擔，均為共
    同正犯。又臺灣板橋地方法院檢察署檢察官移送併辦之九十
    四年度偵字第一三一二０號部分，與本件聲請簡易判決處刑
    部分，具有實質上一罪關係，本院自得併予審理，附予敘明
    。又被告乙○○前於八十九年間，因賭博案件，經本院於九
    十年十一月十九日以九十年度易字第二三九九號判處有期徒
    刑四月，如易科罰金以三百元折算一日確定，於九十年十二
    月十二日執行完畢；復於九十二年間，因違反電子遊戲場業
    管理條例案件，經臺灣高等法院於九十三年十一月二十六日
    以九十三年度上易字第一六八七號判處有期徒刑三月，如易
    科罰金以三百元折算一日確定，於九十四年三月十八日執行
    完畢，有臺灣高等法院被告前案紀錄表一份在卷可稽，其於
    有期徒刑之執行完畢後，五年以內再犯本件有期徒刑以上之
    罪，為累犯，應依刑法第四十七條規定加重其刑。
四、原審認被告上揭犯行，罪證明確，予以論罪科刑，固非無見
    。然查，警方於九十四年二月二日上午十一時五十分許（下
    稱第一次查獲），在上址「樂透遊樂場」內查扣「金明星」
    十六台（含ＩＣ板十六片）、「超八」十台（含ＩＣ板十片
    ）、「五ＰＫ」九台（含ＩＣ板九片）係交由被告甲○○保
    管，有臺北縣政府警察局板橋分局查獲違反電子遊戲場業管
    理條例責付保管單一紙附卷可稽，而警方於九十四年四月十
    九日（下稱第二次查獲）再於上址「樂透遊樂場」查扣之「
    金明星」十六台（含ＩＣ板十六片）、「超八」十台（含Ｉ
    Ｃ板十片）、「五ＰＫ」九台（含ＩＣ板九片）、「七ＰＫ
    」四十三台（含ＩＣ板四十三片），其中「金明星」十六台
    （含ＩＣ板十六片）、「超八」十台（含ＩＣ板十片）、「
    五ＰＫ」九台（含ＩＣ板九片）之數量、種類均與警方第一
    次查獲時扣案之電子遊戲機具相同，且二者擺放之位置亦完
    全一致，有臺北縣政府聯合查報小組稽查電子遊戲場業紀錄
    及所附之現場圖各二紙可佐，顯見警方第二次查獲時所扣案
    「金明星」十六台（含ＩＣ板十六片）、「超八」十台（含
    ＩＣ板十片）、「五ＰＫ」九台（含ＩＣ板九片），即警方
    於第一次查獲後委託被告甲○○保管之三十五台電子遊戲機
    具，原審未查，遽認二者係不同之物而分別諭知沒收，容有
    未洽。被告上訴否認本件犯罪，雖無理由，惟原審判決既有
    上開可議之處，仍應由本院合議庭予以撤銷改判。爰審酌被
    告甲○○、乙○○未經許可擺設電子遊戲機具，且在為警查
    獲後仍一再擺設，顯見不知悔悟，並參酌渠等素行、犯罪動
    機、目的、手段、所生危害、犯後態度、非法經營電子遊戲
    場業之規模等一切情狀，分別量處如主文所示之刑，並均諭
    知易科罰金之折算標準。扣案如附表所示之電子遊戲機具共
    七十八台（內含ＩＣ板共七十八片），係被告甲○○所有並
    供其犯罪所用之物，爰依刑法第三十八條第一項第二款之規
    定，併予宣告沒收之。
據上論斷，應依刑事訴訟法四百五十五條之一第一項、第三項、
第三百六十九條第一項前段、第三百六十四條、第二百九十九條
第一項前段，電子遊戲場業管理條例第十五條、第二十二條，刑
法第十一條前段、第二十八條、第四十七條、第四十一條第一項
前段、第三十八條第一項第二款，罰金罰鍰提高標準條例第二條
，判決如主文。
本案經檢察官黃怡華到庭執行職務。
中　　華　　民　　國　  九十四  　年　十二　月　三十　日
                   刑事第十九庭   審判長法  官  白光華
                                        法  官  楊志雄
                                        法  官  曾淑娟
附表：
┌──┬──────────────┬───────────┐
│編號│    名      稱              │  　　數量            │
├──┼──────────────┼───────────┤
│ 一 │金明星　　　                │  拾陸台（均含ＩＣ板）│
├──┼──────────────┼───────────┤
│ 二 │超八                        │    拾台（均含ＩＣ板）│
├──┼──────────────┼───────────┤
│ 三 │五ＰＫ　　　　　　          │    玖台（均含ＩＣ板）│
├──┼──────────────┼───────────┤
│ 四 │七ＰＫ　　　　　　          │肆拾參台（均含ＩＣ板）│
└──┴──────────────┴───────────┘
上列正本證明與原本無異。
本件不得上訴。
                                        書記官  陳金鳳
中　　華　　民　　國　  九十四  　年　十二　月　三十　日
附錄本案論罪科刑法條全文：
電子遊戲場業管理條例第二十二條：
違反第十五條規定者，處行為人一年以下有期徒刑、拘役或科或
併科新臺幣五十萬元以上二百五十萬元以下罰金。
